【裁判字號】    97,訴,4991
【裁判日期】    980527
【裁判案由】    搶奪等
【裁判全文】
臺灣板橋地方法院刑事判決              97年度訴字第4991號
公  訴  人  臺灣板橋地方法院檢察署檢察官
被      告  丙○○
                    （現於臺灣臺北監獄臺北分監寄押中）
被      告  丁○○
                    （另案於臺灣臺北監獄臺北分監執行中）
上列被告等因搶奪等案件，經檢察官提起公訴（97年度偵字第25
062 號），本院判決如下：
    主  文
丁○○共同竊盜，累犯，處有期徒刑伍月；又共同意圖為自己不
法之所有，而搶奪他人之動產，累犯，處有期徒刑壹年貳月。應
執行有期徒刑壹年肆月。
丙○○無罪。
    事  實
一、丁○○前於民國92年間，因搶奪案件，經國防部北部地方軍
    事法院以92年度信審字第290 號判處有期徒刑1 年2 月確定
    ，另因贓物案件，經本院以93年度訴字第1543號判處有期徒
    刑6 月確定，二案經本院以94年度聲字第1736號裁定應執行
    有期徒刑1 年6 月確定，另因毒品案件，經國防部東部地方
    軍事法院以94年度花審字第27號判處有期徒刑1 年4 月確定
    ，上開案件經接續執行，於96年4 月1 日縮刑期滿執行完畢
    。詎猶不知悔改，丁○○與另1 名姓名年籍不詳之成年人，
    基於為自己不法所有之犯意聯絡，於97年8 月15日上午11時
    許，在臺北縣土城市○○路21巷19號前，共同竊取甲○○所
    有而置於上址之車牌號碼HX3-623 號重型機車1 部。得手後
    ，丁○○與該姓名年籍不詳之成年人，復另行起意，共同基
    於為自己不法所有之犯意聯絡，由丁○○騎乘上開竊得之贓
    車搭載該姓名年籍不詳之成年人尋找目標，於97年8 月15日
    12時28分許，在臺北縣三峽鎮○○路184 巷口，尾隨於路人
    江鐘琴之身後，由該姓名年籍不詳之成年人出手搶奪江鐘琴
    配戴之金項鍊1 條，旋即共同騎乘上開竊得之機車逃離現場
    ，復將竊得之機車棄置於臺北縣土城市○○路67巷18號附近
    ，共同騎乘丁○○預先停放於臺北縣土城市○○路67巷71號
    前之車牌號碼989-CGA 號機車離去。嗣經警調閱監視錄影器
    而循線查獲上情。
二、案經臺北縣政府警察局三峽分局報告臺灣板橋地方法院檢察
    署檢察官偵查起訴。
    理  由
壹、程序部分：
一、按被告之自白，非出於強暴、脅迫、利誘、詐欺、疲勞訊問
    、違法羈押或其他不當方法，且與事實相符者，得為證據，
    刑事訴訟法第156 條第1 項定有明文。查公訴人以被告丁○○於警詢中之自白為證據，然被告丁○○辯稱：伊於製作警
    詢筆錄時有被警察乙○○刑求等語，然上情為證人即警員乙○○所否認（本院卷第131 頁），又被告丁○○初於偵查中
    供稱：警察每次只要伊的說法不一樣，就把錄音中斷，並對
    伊刑求等語（97年度偵字第25062 號卷第101 頁），然於本
    院準備程序中供陳：伊在警局當時有被警察打，是在製作筆
    錄之前，製作筆錄當中沒有被打等語，復改稱：在製作警詢
    筆錄前後，警察都有打伊，並且有中斷錄音等語（本院卷第
    48頁），被告丁○○對其究竟何時遭警方刑求，前後供述不
    一，且經本院勘驗被告丁○○於警詢中之錄音帶，顯示被告
    與警員係以一問一答方式進行，並無被告丁○○陳述其未涉
    犯本案後錄音即遭中斷之情形，又97年8 月29日第1 次警詢
    錄音帶中，雖有3 次中斷錄音，第1 次為錄音帶換面，第2
    次係被告丁○○之家人欲攜帶食物予被告丁○○食用，第3
    次為被告丁○○之母親再次拿麵包予被告丁○○食用；另於
    97年8 月29日第2 次警詢筆錄中，有1 次中斷錄音之情形，
    然於中斷錄音前被告已先陳述其於第1 次警詢中所述均為真
    實等語，有本院勘驗筆錄1 份在卷可參（本院卷第54-65 頁
    ），顯示被告丁○○於第1 次警詢筆錄中，其家人在旁，並
    可自由遞送食物予被告丁○○食用，且3 次錄音中斷均事出
    有因，非警員恣意所為，又第2 次警詢錄音帶中雖有1 次錄
    音中斷之情形，然係於被告丁○○坦承第1 次於警詢中所述
    為真實之後，顯見警員中斷錄音應非肇因於被告否認犯行而
    欲對之刑求之原因，綜上，足認被告丁○○於警詢中並無因
    否認犯行而遭警員中斷錄音並刑求之情形，被告丁○○上開
    辯稱於警詢中之陳述有遭到刑求等語，顯不可採，堪信被告
    丁○○於警詢中之自白係出於自由意志所為，應認其於警詢
    中所述具證據能力。另被告丁○○上揭於警詢中所述，既經
    本院勘驗警詢錄影帶後製作逐字勘驗筆錄附卷，經提示公訴
    人及被告丁○○後，均經表示沒有意見（本院卷第132 頁背
    面），故下述關於被告丁○○於警詢中供述應逕以勘驗筆錄
    之內容為準。
二、按被告以外之人於審判外之言詞或書面陳述，除法律有規定
    者外，不得作為證據；又被告以外之人於審判外之陳述，雖
    不符合同法第159 條之1 至第159 條之4 之規定，但經當事
    人於審判程序同意作為證據，法院審酌該言詞陳述或書面陳
    述作成時之情況，認為適當者，亦得為證據。當事人、代理
    人或辯護人於法院調查證據時，知有第159 條第1 項不得為
    證據之情形，而未於言詞辯論終結前聲明異議者，視為有前
    項之同意，刑事訴訟法第159 條第1 項及第159 條之5 分別
    定有明文。另按刑事審判上之共同被告，係為訴訟經濟等原
    因，由檢察官或自訴人合併或追加起訴，或由法院合併審判
    所形成，其間各別被告及犯罪事實仍獨立存在。故共同被告
    對於其他共同被告之案件而言，為被告以外之第三人，本質
    上屬於證人，為確保被告對證人之詰問權，證人於審判中，
    應依法定程序，到場具結陳述，並接受被告之詰問，其陳述
    始得作為認定被告犯罪事實之判斷依據，最高法院93年度臺
    上字第5726號判決意旨參照。故被告丁○○、丙○○雖同為
    本案被告，然公訴人援引被告丁○○於警詢中所為之證述為
    被告丙○○犯行之證據，則就被告丙○○而言，被告丁○○
    之陳述無異屬「被告以外之人」之陳述，合先敘明。次查證
    人丁○○、甲○○、江鐘琴於警詢中之陳述，雖均屬傳聞證
    據，惟被告丙○○、丁○○及公訴人迄至言詞辯論終結前均
    未對上開資料聲明異議，本院審酌上開證據資料製作時之情
    況，尚無違法不當及證明力明顯過低之瑕疵，亦認為以之作
    為證據應屬適當，故揆諸前開規定，認前揭證據資料均有證
    據能力。
貳、被告丁○○有罪部分：
一、訊據被告丁○○矢口否認有何竊盜及搶奪犯行，辯稱：97年
    8 月15日伊確實有騎乘車牌號碼989-CGA 號機車，但是伊把
    車子停在板橋市土城市網咖去買東西後，就騎著車子離開了
    ，伊沒有去搶奪云云。然查：
（一）上揭事實，業據被告丁○○於警詢中證稱：（問：你供稱
      和丙○○於97年7 月間開始在大臺北地區以騎乘你所使用
      之重機車、山葉廠牌、車號989-CGA 號，搭載丙○○隨處
      找尋對象，尋找中機車後，用鑰匙偷機車，對不對？然後
      找對象，偷、扯人家項鍊，對不對？）嗯。（問：於97年
      初在臺北縣三峽鎮○○路184 巷口，對不對？）嗯。（97
      年8 月15日對不對？）對。（問：這件機車是偷的？）詳
      細地點伊忘記了，（問：什麼縣市？板橋、新莊還是土城
      ？）土城等語在卷（本院卷第63、64頁），雖被告於偵查
      及本院審理中否認上開陳述之真實性，並陳稱係遭警刑求
      方為上開陳述，然查被告丁○○並無遭刑求之情，詳如前
      述，已難信被告於偵查及本院審理中空言辯稱並無竊盜及
      搶奪犯行等語為真實可採。
（二）被害人甲○○所有之車牌號碼HX3-623 號重型機車，於97
      年8 月15日上午11時許，在臺北縣土城市○○路21巷19號
      前失竊，嗣於同日中午12時28許，有2 名男子騎乘上開遭
      竊之重型機車，於臺北縣三峽鎮○○路184 巷口，搶奪被
      害人江鐘琴之項鍊1 條等情，分據證人甲○○於警詢中、
      證人江鐘琴於警詢及本院審理中證述綦詳（上開偵查卷第
      165- 166頁、第22頁背面、本院卷第81頁），並有失車-
      唯讀案件基本資料1 份在卷可佐（上開偵查卷第52頁）。
（三）又上揭2 名男子於行搶被害人江鐘琴後，於同日下午2 時
      許5 分許，將上開竊得之重型機車棄置於臺北縣土城市○○路67巷18號附近，前座男子頭戴深色安全帽，身披土黃
      色間有綠色紋路之雨衣，後座之男子則將頭上之安全帽棄
      置於附近花臺上，嗣後2 人再同披上開雨衣離去，於同日
      下午2 時7 分許，有2 名相同體型之人，一人頭戴深色安
      全帽，一人未戴安全帽，手拿土黃色間有綠色紋路之雨衣
      ，行走於臺北縣土城市○○路67巷69號前，並在臺北縣土
      城市○○路67巷71號前，共同騎乘前於同日上午11時34分
      停放於該處之車牌號碼989-CGA 號機車離去一節，有錄影
      監視器翻拍畫面38幀及現場圖1 份附卷可佐（上開偵查卷
      第49-50 頁、第54頁- 第74頁上方），上開於相近時間、
      地點攝得之2 人，體型、外觀、手持之雨衣均相同，堪信
      其均為相同之人，亦即行搶被害人江鐘琴之2 人即為共同
      騎乘車牌號碼989-CGA 號機車離去之人。而上開車牌號碼
      989-CGA 號機車為被告丁○○之胞弟簡銘辰所有，97年8
      月15日上午11時34分許，係由被告丁○○騎乘後，放置於
      臺北縣土城市○○路67巷71號，並於同日下午2 時7 分許
      ，由被告丁○○騎乘上開車輛離去一節，業據被告丁○○
      於本院審理中坦承不諱，（本院卷第133 頁背面），且被
      告丁○○所使用之0000000000號行動電話於當日下午2 時
      17分許之通話基地台位於臺北縣土城市○○路○ 段212 號
      7 樓而靠近上揭機車停放地點，有上開電話通聯記錄1 份
      在卷可稽（本院卷第141 頁），堪信被告丁○○上開所述
      為真實可採，此外，並有監視錄影翻拍照片6 幀及車籍查
      詢- 基本資料詳細畫面1 紙附卷可參（上開偵查卷第74頁
      下方- 第77頁、第30頁），足認被告丁○○即為上開錄影
      監視器中騎乘失竊之車牌號碼HX3-623 號重型機車搶奪被
      害人江鐘琴之其中1 人。
（四）綜上，被告丁○○上開於警詢中之自白，核與事實相符，
      堪信為真實。本案事證明確，被告丁○○犯行應堪認定，
      應予依法論科。
二、核被告丁○○所為，係犯刑法第320 條第1 項之竊盜罪、第
    325 條第1 項之搶奪罪。被告丁○○與姓名年籍不詳之成年
    人就上開竊盜、搶奪犯行，有犯意聯絡及行為分擔，均為共
    同正犯。又被告丁○○涉犯上開2 罪，犯意個別，行為互異
    ，應予分論併罰。另被告丁○○有事實欄所示之前科紀錄，
    並於96年4 月1 日執行完畢，有臺灣高等法院被告前案記錄
    表1 份在卷可參，其受有期徒刑之執行完畢後，5 年以內故
    意再犯有期徒刑以上之罪，為累犯，依刑法第47條第1 項規
    定分別加重其刑。爰審酌被告有賭博、贓物、搶奪、毒品及
    竊盜等犯罪紀錄，素行不佳，有上開刑案記錄表在卷可稽，
    其為年輕力壯之人，不思以己力賺取財物，竟竊取及搶奪他
    人物品，對社會安全之危害非輕，並造成被害人甲○○、江
    鐘琴之損害，且於犯罪後未坦承犯行等一切情狀，認公訴人
    就竊盜罪求處有期徒刑5 月，就搶奪罪求處有期徒刑1 年2
    月，尚稱妥適，分別量處如主文所示之刑，併定其應執行之
    刑。
參、無罪部分
一、公訴意旨略以：被告丙○○與丁○○，共同基於為自己不法
    所有之犯意聯絡，於97年8 月15日之上午11時許，共同竊取
    被害人甲○○所有，置於臺北縣土城市○○路21巷19號前之
    車牌號碼HX3-623 號重型機車1 部。得手後，2 人復基於為
    自己不法所有之犯意聯絡，由被告丁○○騎乘上開竊得之贓
    車搭載被告丙○○四處尋找目標，並於97年8 月15日12時28
    分許，在臺北縣三峽鎮○○路184 巷口，尾隨於被害人江鐘
    琴之身後，由被告丙○○出手搶奪被害人江鐘琴配戴於頸間
    之金項鍊一條，旋即逃離現場，將竊得之HX3-623 號重型機
    車棄置於臺北縣土城市○○路67巷18號前，共同騎乘被告丁○○預先停放於裕民路67巷71號前之車牌號碼989-CGA 號重
    型機車逃離現場。因認被告丙○○涉犯刑法第320 條第1 項
    之竊盜罪嫌、同法第325 條第1 項之搶奪罪嫌云云。
二、按犯罪事實應依證據認定之，無證據不得認定犯罪事實，刑
    事訴訟法第154 條第2 項定有明文。次按被告或共犯之自白
    ，不得作為有罪判決之唯一證據，仍應調查其他必要之證據
    ，以察其是否與事實相符，刑事訴訟法第156 條第2 項定有
    明文。故被告或共犯雖經自白，仍應調查其他必要之證據，
    以察其是否與事實相符。立法目的乃欲以補強證據擔保自白
    之真實性；亦即以補強證據之存在，藉之限制自白在證據上
    之價值。而所謂補強證據，則指除該自白本身外，其他足資
    以證明自白之犯罪事實確具有相當程度真實性之證據而言。
    雖其所補強者，非以事實之全部為必要，但亦須因補強證據
    與自白之相互利用，而足使犯罪事實獲得確信者，始足當之
    ，最高法院93年臺上字第4221號判決意旨可資參照。又認定
    不利於被告之事實，須依積極證據，苟積極證據不足為不利
    於被告事實之認定時，即應為有利於被告之認定，更不必有
    何有利之證據。且刑事訴訟法上所謂認定犯罪事實之證據，
    係指足以認定被告確有犯罪行為之積極證據而言，該項證據
    自須適合於被告犯罪事實之認定，始得採為斷罪資料。如未
    能發現相當證據，或證據不足以證明，自不能以推測或擬制
    之方法，以為裁判之基礎。又刑事訴訟上證明之資料，無論
    其為直接或間接證據，均須達於通常一般之人均不致有所懷
    疑，而得確信其為真實之程度，始得據為有罪之認定，若其
    關於被告是否犯罪之證明未能達此程度，而有合理性懷疑之
    存在，致使無從形成有罪之確信，根據「罪證有疑，利於被
    告」之證據法則，即不得遽為不利被告之認定，最高法院30
    年上字第816 號判例、29年上字第3105號、40年臺上字第86
    號及76年臺上字第4986號判例足資參照。
三、公訴人認被告丙○○涉犯上開犯行，無非係以被告丁○○於
    警詢中之自白、證人甲○○、江鐘琴於警詢中之證述、監視
    錄影器翻拍照片47幀、現場圖、車籍查詢基本資料及失車-
    唯讀案件基本資料各1 份為主要論據。訊據被告丙○○堅決
    否認有何竊盜及搶奪犯行，辯稱：伊沒有和被告丁○○去偷
    竊機車，也沒有共同搶奪被害人江鐘琴之項鍊等語。經查：
（一）被害人甲○○所有之車牌號碼HX3-623 號重型機車1 部，
      於上揭時地失竊，另被害人江鐘琴於上揭時地遭騎乘上開
      失竊車輛之2 人共同搶奪金項鍊1 條等情，固據證人甲○○、江鐘琴於警詢中證述在卷，並有失車- 唯讀案件基本
      資料1 份在卷可參，詳如前述，然此僅能證明被害人甲○○、江鐘琴分有遭竊及遭搶奪之事實，無從據以認定係被
      告丙○○所為。
（二）被告丁○○與另一名姓名年籍不詳之成年人，於上揭時地
      ，騎乘車牌號碼HX3-623 號搶奪被害人江鐘琴後，於同日
      下午2 時許5 分許，將上開竊得之重型機車棄置於臺北縣
      土城市○○路67巷18號附近，復於同日下午2 時7 分許，
      在臺北縣土城市○○路67巷71號前，共同騎乘被告丁○○
      前於同日上午11時34分停放於該處之車牌號碼989-CGA 號
      機車離去等情，固有錄影監視翻拍照片44幀、現場圖1 份
      及車籍查詢- 基本資料詳細畫面1 紙在卷可佐（上開偵查
      卷第49-50 頁、第54-77 頁、第30頁），然上開錄影監視
      翻拍照片中顯示之另一名男子面貌甚為模糊，無法辨認是
      否為被告丙○○，故難據以認定與被告丁○○共犯本案之
      另1 人即為被告丙○○。
（三）證人丁○○固於警詢中證稱係與被告丙○○共犯本案云云
      （本院卷第63、64頁），然證人丁○○於本院審理中改證
      稱：在97年8 月15日伊有前往土城市○○路67巷18號前，
      將車牌號碼989-CGA 號重型機車騎走，但是當時只有伊一
      人，沒有被告丙○○；在警詢中是警察叫伊說是和被告丙○○一起作案等語（本院卷第98頁背面、第99頁正面），
      其前後證述不一，已難謂上開於警詢中之證述非無瑕疵可
      言。況共犯之自白不得唯有罪之唯一認定，而依公訴人上
      開所舉證據，僅能證明被告丁○○係與另1 成年男子共犯
      本案，詳如前述，尚無從補強共犯丁○○上開自白被告丙○○為共犯等語之真實性，故難僅以被告丁○○上開於警
      詢中之自白為被告丙○○不利之認定。至公訴人雖認證人
      丁○○於偵查及本院審理中均坦承於上揭時地騎乘車牌號
      碼989-CGA 號機車離開，卻堅稱係獨自前往騎車，顯係為
      袒護被告丙○○云云，然此僅能證明證人丁○○確有袒護
      另1 名共犯之情，尚難認被告丁○○所袒護之共犯即為被
      告丙○○，公訴人上開認定，尚難採信。
（四）綜上，依公訴人所提出之證據，於客觀上尚未達到使通常
      一般之人均不致於有所懷疑，而得確信被告丙○○確有本
      案竊盜及搶奪犯行之程度，而有合理懷疑之存在，復無其
      他積極事證足認被告丙○○有何上開犯行，揆諸首揭說明
      ，尚無從證明被告丙○○此部分犯行，自應諭知無罪之判
      決。
據上論斷，應依刑事訴訟法第299 條第1 項前段、第301 條第1
項，刑法第28條、第320 條第1 項、第325 條第1 項、第47條第
1 項、第51條第5 款，刑法施行法第1 條之1 第1 項前段、第2
項，判決如主文。
本案經檢察官陳彥章到庭執行職務。
中    華    民    國    98    年    5     月    27    日
                  刑事第八庭  審判長法  官  崔玲琦
                                    法  官  許映鈞
                                    法  官  俞秀美
上列正本證明與原本無異。
如不服本判決應於收受判決後10日內向本院提出上訴書狀，並
應敘述具體理由。其未敘述上訴理由者，應於上訴期間屆滿後
20日內向本院補提理由書（均須按他造當事人之人數附繕本）
「切勿逕送上級法院」。
                                    書記官  謝怡貞
中    華    民    國    98    年    5     月    27    日
附錄本案論罪科行之法條：
中華民國刑法第320條
意圖為自己或第三人不法之所有，而竊取他人之動產者，為竊盜
罪，處5 年以下有期徒刑、拘役或5 百元以下罰金。
意圖為自己或第三人不法之利益，而竊佔他人之不動產者，依前
項之規定處斷。
前2項之未遂犯罰之。
中華民國刑法第325條
意圖為自己或第三人不法之所有，而搶奪他人之動產者，處6 月
以上5 年以下有期徒刑。
因而致人於死者，處無期徒刑或7 年以上有期徒刑，致重傷者，
處3 年以上10年以下有期徒刑。
第 1 項之未遂犯罰之。


司法院資訊處製作；財團法人民間司法改革基金會備份。
